【裁判字號】    95,訴,1
【裁判日期】    950321
【裁判案由】    侵權行為損害賠償
【裁判全文】
臺灣高等法院民事判決                     95年度訴字第1號
原      告  丙○○
                        之2號.
法定代理人  乙○○
            甲○○
被      告  丁○○
上列當事人間因侵權行為損害賠償事件，原告提起附帶民事訴訟
，經本院刑事庭裁定移送民事庭，本院於95年3月7日言詞辯論終
結，判決如下：
    主  文
被告應給付原告新臺幣貳拾肆萬捌仟捌佰元，及自九十五年十月
六日起，至清償日止，按年息百分之五計算之利息。
原告其餘之訴駁回。
訴訟費用由被告負擔五分之一，餘由原告負擔。
    事實及理由
一、原告原起訴請求被告應給付原告新台幣（以下同）151萬
    4,108元本息，嗣減縮聲明為被告應給付原告132萬2,000元
    本息（見本院卷第368頁），核其所為，乃應受判決事項聲
    明之減縮，依民事訴訟法第446條第1項但書、第255條第1項
    第3款規定，核無不合，先予敘明。
二、原告起訴主張：被告於民國93年6月12日5時35分許，駕駛車
    牌號碼U4-4597號自小客車，沿臺北縣板橋市○○路○段直行
    往南行駛，行經中山路1段與漢生東路口時，本應注意車前
    狀況，隨時採取必要之安全措施，且不得任意超速行駛，以
    避免危險之發生，而依當時為晴天晨光，在速限50公里之市
    區○路上、路面為乾燥、無缺陷、無障礙物之柏油路，視距
    良好的情況下，並無不能注意之情事，被告竟疏未注意，即
    貿然超速，並未注意車前狀況，適原告騎乘車牌號碼M93-09
    5號重型機車，後載訴外人黃建男，正慢慢切入內側車道，
    被告因煞車不及，與原告騎乘之機車發生碰撞，致原告、黃
    建男人車倒地，原告受有左脛腓骨開放性粉碎性骨折，左跟
    腱、後脛肌肌腱斷裂及皮膚缺損等之傷害；原告受此傷害，
    自93年6月12日起，至同年8月7日止計57日，在醫院住院治
    療，為此依侵權行為法律關係，請求被告給付原告看護費7
    萬元、車資2萬2,000元、無法打工損失2萬5,000元，汽車修
    理費5,000元，合計12萬2,000元，另原告受此傷害疼痛不已
    ，造成身體之缺陷，精神及心理上所受痛苦重大，請求給付
    非財產上損害120萬元。爰聲明：被告應給付原告132萬
    2,000元及自起訴狀繕本送達翌日起至清償日止按年息百分
    之五計算之利息。
三、被告則以其願賠償原告看護費7萬元、車資2萬2,000元、無
    法打工損失2萬5000元，汽車修理費5,000元，合計12萬
    2,000元，另原告請求非財產上損害金額120萬元過高，無法
    負擔。另依台灣省台北縣區車輛行車事故鑑定委員會鑑定意
    見書認：「一、丙○○駕駛普通重型機車，於分向限制線處
    違規迴轉，且未注意及未讓內側車道上直行車先行，為肇事
    主因。二、丁○○駕駛自用小客車超速為肇事次因。」，故
    車禍之發生，原告過失責任較重，請依過失比例酌減被告應
    負之損害賠償金額等語，資為抗辯。並聲明原告之訴駁回。
四、原告主張被告於93年6月12日5時35分許，駕駛車牌號碼U4-4
    597號自小客車，沿臺北縣板橋市○○路○段直行往南行駛，
    行經中山路1段與漢生東路口時，本應注意車前狀況，隨時
    採取必要之安全措施，且不得任意超速行駛，竟疏未注意，
    適原告騎乘車牌號碼M93-095號重型機車，由同向直行至上
    開地點，與原告騎乘之機車發生碰撞，致人車倒地，原告受
    有左脛腓骨開放性粉碎性骨折，左跟腱、後脛肌肌腱斷裂及
    皮膚缺損等之傷害；業據其提出診斷證明書、里長證明書、
    估價單等為證，且為被告所不爭執（僅爭執原告違規左轉，
    過失責任較重，詳如下述），並有本院刑事庭94年度交上易
    字第245號過失傷害刑事卷相關卷證為佐，自堪信此部分主
    張為真實。
五、按行車速度，應依速限標誌或標線之規定；又汽車行駛時，
    駕駛人應注意車前狀況及兩車併行之間隔，並隨時採取必要
    之安全措施，又汽車迴車時，應依左列規定：(二)設有禁止迴
    車標誌或劃有分向限制線，禁止超車線、禁止變換車道線
    之路段，不得迴車。另汽車行駛至交岔路口，其行進、轉彎
    ，應依左列規定：(六)轉彎車應暫停讓直行車先行；道路交通
    安全規則第93條第1項、第94條第3項第106條第2款、第102
    條第1項第6款分別定有明文。被告行經上開路段，即應依照
    速限行駛，依當時為晴天晨光，在市區○路○○路面為乾燥
    、無缺陷、無障礙物之柏油路，視距良好的情況下，亦無不
    能注意之情事，竟超速行駛，於發覺被告騎乘機車違規迴轉
    時，煞避不及而肇事，其有過失應堪認定，惟原告於分向限
    制線處迴轉，且未注意及未讓內側車道上直行車先行，亦有
    過失，且若其不違規左轉，當不致於與在內側車道超速行駛
    之被告發生碰撞，故原告應負之過失責任較被告為重，參諸
    臺灣省臺北縣區車輛行車鑑定委員會鑑定意見亦同此見解，
    認：「一、丙○○駕駛普通重型機車，於分向限制線處違規
    迴轉，且未注意及未讓內側車道上直行車先行，為肇事主因
    。二、丁○○駕駛自用小客車超速為肇事次因。」，有94年
    6月15日北縣鑑字第940521號鑑定報告書在卷可稽（見本院
    院第27頁）。原告雖主張其並未迴轉，故無過失云云，惟查
    其於警訊中已自陳準備在事故地點下一個路口迴轉，正在變
    換車道，並於偵訊中稱在外側車道慢慢切入內側車道等語，
    核與證人黃建男於警訊中證稱要左迴轉中山路與漢生東路口
    等語（見本院卷第14、20、28頁）相符，且揆諸被告駕車之
    剎車痕仍在內側車道上，有道路交通事故現場圖影本可按（
    見本院卷第7頁），則原告於分向限制線處違規迴轉，且未
    注意及未讓內側車道上直行車先行，已臻明確，原告上開主
    張自無足採。原告因系爭車禍受有左脛腓骨開放性粉碎性骨
    折，左跟腱、後脛肌肌腱斷裂及皮膚缺損等之傷害，有93年
    8月13日亞東紀念醫院診字第6878號甲種診斷證明書可參（
    見本院卷第23頁），被告之過失行為與原告傷害間有相當因
    果關係，亦堪認定。然原告於本件車禍之發生同有過失，本
    院審酌兩造就本件車禍原因力之強弱及過失之輕重，認原告
    就本件車禍應負百分之60過失責任。
六、次按因故意或過失，不法侵害他人之權利者，負損害賠償責
    任者，次按不法侵害他人之身體、健康、名譽、自由、信用
    、隱私、貞操，或不法侵害其他人格法益而情節重大者，被
    害人雖非財產上之損害，亦得請求賠償相當之金額。民法第
    184條第1項前段、民法第195條第1項前段分別定有明文。又
    按損害之發生或擴大，被害人與有過失者，法院得減輕賠償
    金額或免除之，民法第217條亦定有明文。是原告依據侵權
    行為法則請求被告負損害賠償責任，自屬有據，並應扣除原
    告負擔百分之60過失責任，茲就其請求項目及金額分述如下
    ：
  (一)原告減縮請求被告給付原告看護費7萬元、車資2萬2,000元
    、無法打工損失2萬5,000元，汽車修理費5,000元，合計12
    萬2,000元，為被告所同意（見本院卷第36至38頁），於扣
    除原告所應負擔過失責任百分之60後，原告就上開費用請求
    被告賠償4萬8,800元，自屬正當，逾此部分之請求，非有理
    由，不應准許。
  (二)精神慰撫金：原告因車禍受傷，自93年6月12日起，至同年8
    月7日止計57日，出院後又因感染骨髓炎再度入院治療，精
    神上自受有極大之痛苦，是其請求非財產上之損害賠償，自
    屬有據。本院審酌原告為夜校學生，而被告車禍發生前為業
    務員，每月收入2萬8,000元，並無不動產等之兩造之身分、
    地位及經濟能力，與原告所受之痛苦等一切情形，認原告請
    求50萬元精神慰撫金為適當，並於扣除原告所應負擔過失責
    任百分之60後，原告所得請求金額為20萬元，應予准許。逾
    此部分請求，為無理由，不應准許。從而，原告所得請求金
    額應為24萬8,800元（48,800元+200,000元）。
七、綜上所述，原告基於侵權行為之損害賠償請求權，請求被告
    賠償原告24萬8,800元（48,800元+200,000元），及自起訴
    狀繕本送達翌日即94年10月6日起，至清償日止，依法定利
    率計算之法定利息部分，洵屬正當，應予准許。逾此部分所
    為之請求，為無理由，應予駁回。另原告減縮部分不在本院
    審究範圍，併此敘明。
八、兩造其餘之攻擊或防禦方法，及未經援用之證據，經本院斟
    酌後，認均不足以影響本判決之結果，自無一一詳予論駁之
    必要，附予敘明。
九、結論：本件原告之訴，為一部有理由，一部無理由，依民事
    訴訟法第79條判決如主文。
中    華    民    國    95    年    3    月    21    日
                  民事第十三庭審判長法  官 陳昆煇
                                    法  官 陳駿璧
                                    法  官 李錦美
正本係照原本作成。
不得上訴。
中    華    民    國    95    年    3     月    21    日
                                    書記官 明祖全


司法院資訊處製作；財團法人民間司法改革基金會備份。
